# 关于收购废品企业先征后返增值税的会计核算

提问人：xtdz2009 时间：2010-04-03 13:48:58
甲企业是一家收购废铜的物资回收公司， 09 年前免征增值税。 09 年起增值税实行先征后返，一般情况下是本月缴纳的增值税下月返还，每个月应返还的增值税大约是 500 万元。该企业是个微利型企业，加上返还增值税，盈亏基本持平。实行免征增值税期间，财务报表净利润接近零。 09 年开始实行增值税先征后返，企业按实际收到增值税确认为补贴收入， 09 年 1 月应交的增值税， 09 年 2 月缴纳， 09 年 3 月才能收到返还的增值税， 1 一 2 月均没有返还的增值税，这样，企业财务报表每月均亏损 1000 万元左右，亏损额主要是 2个月应返还的增值税。 09 年 6 月 30 日，企业发生控股权转让，由甲企业的控股股东将股权转让给另一个股东乙企业，该基准日经审计的未分配利润是-1000万元，但评估时将 7 月、 8 月收到的归属于 6 月 30 日前应缴增值税确认为应收债权，评估后净资产比审计净资产增加 1000 万元（假设不考虑其他资产的增减变化），以评估值（其本上等同注册资本，即收购价 1 元/股）为公允价值进行了交易。
乙企业 7 月份收购甲企业后，按照非同一控制下企业合并的规定合并甲企业7-12月的财务报表，乙企业编制 2009 年度合并财务报表时，是否应当按收购日评估价值的口径在合并报表层次将 2010 年 1 月及 2 月收到的归属于 2009 年度应缴增值税确认为债权。如果合并报表不调整，即产生合并亏损 1000 万元，这样直接影响对被收购方收购价值公允性的判断。请陈版主给予指点。

回答人：chenyiwei
回复 楼主 xtdz2009 的帖子个人理解： 按照常规处理方法，对于此类先征后返的税款，应当采用收付实现制原则确认政府补助的营业外收入。但这似乎与准则中对政府补助和相关资产确认的基本条件不相一致。一般情况下，当资产的经济利益很可能流入企业并且成本可以可靠计量时，就可以确认为一项资产。另一方面，在非同一控制下的企业合并中，即使被合并方原先帐面上没有确认的资产，但公允价值可以可靠计量的，也应当确认为一项单独的资产。 因此，如果在购买日，对应收退税款的金额和可收回性不存在重大不确定性的，则购买方在编制合并报表时，可以将该项应收退税款在合并报表上确认为一项资产，相应增加所购买的可辨认净资产的公允价值，并减少商誉。相应地，以后收回退税款时，在合并报表层面应当冲减该项应收款，不能再确认为营业外收入。